臺灣高等法院臺中分院刑事判決
111年度交上訴字第363號
上  訴  人  臺灣彰化地方檢察署檢察官 
上  訴  人  
即  被  告  謝仁暉（原名謝秉璋）



選任辯護人  周復興律師
上列上訴人等因被告過失致死案件，不服臺灣彰化地方法院110
年度交訴字第57號中華民國110年11月25日第一審判決（起訴案
號：臺灣彰化地方檢察署110年度偵字第2135號），提起上訴，
本院判決如下：
    主    文
上訴駁回。
    犯罪事實
一、謝仁暉（原名謝秉璋）於民國109年11月26日5時50分許，騎
    乘電動自行車，沿彰化縣埔心鄉聖天路61巷由東往西行駛，
    經過聖天路61巷往東左轉80公尺處時，應注意車前狀況，並
    隨時採取必要之安全措施，而依當時天候為陰，雖無照明，
    但謝仁暉已開啟電動自行車之前方車燈，且路面鋪裝柏油、
    路面乾燥、無缺陷、道路無障礙物等情況，並無不能注意情
    事，竟疏未注意，不慎從後撞倒未靠邊行走之行人劉黃秋華
    ，致使劉黃秋華顱內出血，顱腦損傷、顱骨骨折，送醫救治
    後，於同年月27日16時50分許，因中樞神經衰竭死亡。謝秉
    璋肇事後於警獲報到現場處理時在場，並自首為肇事人而自
    願接受裁判。
二、案經劉黃秋華之夫劉錦場、長女劉玉省、長男劉正鐃、次女
    劉金釵及三女劉春綢於偵查中告訴，及臺灣彰化地方檢察署
    檢察官據報相驗後偵查起訴。
    理    由
一、證據能力之說明：
  ㈠按被告以外之人於審判外之言詞或書面陳述，除法律有規定
    者外，不得作為證據；又被告以外之人於審判外之陳述，雖
    不符合同法第159條之1至第159條之4規定，但經當事人於審
    判程序同意作為證據，法院審酌該言詞陳述或書面陳述作成
    時之情況，認為適當者，亦得為證據。當事人、代理人或辯
    護人於法院調查證據時，知有第159條第1項不得為證據之情
    形，而未於言詞辯論終結前聲明異議者，視為有前項之同意
    ，刑事訴訟法第159條第1項及第159條之5分別定有明文。核
    其立法意旨在於傳聞證據未經當事人之反對詰問予以核實，
    原則上先予排除。惟若當事人已放棄反對詰問權，於審判程
    序中表明同意該等傳聞證據可作為證據；或於言詞辯論終結
    前未聲明異議，基於尊重當事人對傳聞證據之處分權，及證
    據資料愈豐富，愈有助於真實發見之理念，且強化言詞辯論
    主義，使訴訟程序得以順暢進行，上開傳聞證據亦均具有證
    據能力。查檢察官、上訴人即被告謝仁暉（下稱被告）、辯
    護人對本判決以下所引用被告以外之人於審判外之陳述均同
    意有證據能力（見本院卷第84頁），且審酌上開傳聞證據作
    成時，並無違法不當或證明力明顯過低之瑕疵，認為以之作
    為本案之證據亦屬適當，是上揭傳聞證據自具有證據能力。
  ㈡以下引用之其餘非供述證據，檢察官、被告、辯護人於本院
    審理中，均未爭執證據能力，且本院審酌各該證據均非屬違
    法取得之證據，復經本院於審判期日就該等證據進行調查、
    辯論，是以依法均得作為證據使用。　　
二、得心證之理由：
　㈠上揭犯罪事實，業據被告於警詢、偵訊、原審準備程序及審
    理、本院審理時均坦承不諱，並有彰化縣警察局道路交通事
    故現場圖、調查報告表㈠、㈡-1、當事人酒精測定紀錄表、肇
    事人自首情形紀錄表及員警現場蒐證照片、被害人劉黃秋華
    之衛生福利部彰化醫院診斷證明書、衛生福利部彰化醫院司
    法相驗病歷摘要、臺灣臺中地方檢察署相驗筆錄、檢驗報告
    書、相驗屍體證明書、交通部公路總局臺中區監理所彰化縣
    區車輛行車事故鑑定會彰化縣區0000000案鑑定意見書、交
    通部公路總局車輛行車事故鑑定覆議會0000000案覆議意見
    書等附卷可稽，足認被告前揭任意性自白與事實相符，可以
    採信。綜上所述，本案事證明確，被告犯行洵堪認定，應依
    法論科。
　㈡按慢車行駛時，駕駛人應注意車前狀況及與他車行駛間隔，
    並隨時採取必要之安全措施，道路交通安全規則第124條第5
    項定有明文。被告騎乘電動自行車，對於前揭規定自無法諉
    為不知，且此亦為被告應注意之事項。而依當時天候為陰，
    雖無照明，但謝仁暉已開啟電動自行車之前方車燈，且路面
    鋪裝柏油、路面乾燥、無缺陷、道路無障礙物等情況，有前
    開道路交通事故調查報告表㈠在卷可稽（見相卷第21頁），
    復依被告之智識、能力亦無不能注意之情事，被告疏未注意
    前揭規定之義務，而從後撞倒行走在同路段前方之行人即被
    害人，肇致本案交通事故，其有過失，至為灼然。又肇事路
    段路寬為4.6公尺，肇事後被告之電動自行車右側倒地，其
    前車輪距離南側路緣約2.5公尺，有道路交通事故現場圖及
    現場蒐證照片附卷可考（見相卷第23、25頁），足見被告之
    電動自行車撞及被害人之地點接近路中央，故被害人亦有在
    未劃設人行道之道路，未靠邊行走之過失。而本件道路交通
    事故經檢察官送請臺中市車輛行車事故鑑定委員會鑑定後，
    同認被告「駕駛電動自行車，行經狹路路段未注意車前狀況
    ，撞擊前方行走之行人，為肇事主因」，被害人「於未劃分
    向標線狹路路段，未靠邊行走，妨礙車輛通行，為肇事次因
    」乙情，亦有交通部公路總局臺中區彰化縣區車輛行車事故
    鑑定會彰化縣區0000000案鑑定意見書（見相卷第111至115
    頁），嗣經送請覆議後，亦認被告「駕駛電動自行車，行經
    未劃分向標線之狹路路段，未減速慢行且未注意車前狀況，
    並隨時採取必要之安全措施，為筆事主因」，被害人「行經
    未劃分向標線之狹路路段，未靠邊行走，妨礙車輛通行，為
    肇事次因」，有交通部公路總局車輛行車事故鑑定覆議會00
    00000案覆議意見書在卷可佐（見偵卷第59至61頁）。故被
    告就本件車禍發生自有過失甚明，然被害人亦與有過失。又
    被害人因本件車禍，受有顱腦損傷、顱骨骨折、顱內出血等
    傷勢，經送醫救治後，於109年11月27日16時50分死亡乙節
    ，亦有臺灣彰化地方檢察署檢察官相驗屍體證明書、檢察官
    相驗筆錄、衛生福利部彰化醫院診斷證明書等存卷可考（見
    相卷第39、63、73頁）。故被害人因本件車禍傷重死亡，與
    被告本件過失行為間，確具有相當因果關係，亦堪認定。綜
    上所述，本件事證明確，被告之犯行洵堪認定，應依法論科
    。
三、論罪科刑之理由：
　㈠核被告所為，係犯刑法第276條之過失致人於死罪。　
　㈡被告肇事後，於有偵查犯罪職權之機關或個人發覺前，向到
    場處理之員警當場承認為肇事人，有彰化縣警察局道路交通
    事故肇事人自首情形紀錄表在卷足徵（見相卷第36頁)，嗣
    後並到庭接受裁判。堪認被告係對於未經發覺之罪自首，爰
    依刑法第62條前段規定，減輕其刑。
　㈢原判決認被告過失傷害犯行，事證明確，適用論罪科刑之相
    關法律規定，並審酌被告參與道路交通，自應確實遵守交通
    規則以維護其他用路人之安全。其因駕駛疏失，肇致本案交
    通事故，造成被害人死亡，令被害人家屬承受喪失至親之傷
    痛，行為實有不該。併斟酌被告過失情形、被害人就本案交
    通事故之發生與有過失，被告於犯罪後，坦承犯行，雖未能
    與被害人家屬達成和解，但有先給付新臺幣（下同）50萬元
    賠償金與被害人家屬，此業經告訴人劉玉省於原審準備程序
    時陳述在卷（見原審卷第108頁）。兼考量被告患有雙相情
    緒障礙症（見原審卷第111頁所附衛生福利部彰化醫院診斷
    證明書），領有中華民國身心障礙證明（障礙等級為輕度，
    見相卷第43頁），並審酌被告之教育程度、從業及家庭經濟
    生活狀況（見原審卷第142頁)，及公訴人、告訴人劉錦場、
    劉玉省、劉正鐃、劉金釵、劉春綢及辯護人對於被告科刑範
    圍之意見等一切情狀，量處有期徒刑6月，並諭知易科罰金
    之折算標準，經核原判決之認事用法並無違誤，量刑亦屬妥
    適。檢察官上訴意旨認本案並無證據可認被害人有未靠邊行
    走而妨礙車輛通行之情形，且被告於案發後僅賠償被害人家
    屬50萬元，其後即拒絕再賠償任何損害，足認被告惡性重大
    ，原審量刑過輕等語。被告上訴則指摘原審量刑過重等語。
    惟按⒈本院認被害人於本件車禍事故中，亦有未靠邊行走之
    過失，已如前所述，此亦經檢察官起訴書犯罪事實欄所載明
    ，檢察官認本案並無證據可認被害人有未靠邊行走而妨礙車
    輛通行之情形，為本院所不採。⒉按量刑係法院就繫屬個案
    之犯罪所為之整體評價，為事實審法院得依職權裁量之事項
    ，苟其量刑已以行為人之責任為基礎，並斟酌刑法第57條各
    款所列之情狀，在法定刑度內酌量科刑，無偏執一端，或濫
    用其裁量權限，致明顯失出失入情形，自不得任意指為不當
    或違法。原審已具體審酌被告之過失情節、犯行所生危害、
    個人智識程度、經濟、從業、身體與生活狀況，及坦承犯行
    、賠償被害人家屬50萬元，然終未能與被害人家屬達成和解
    之犯後態度等情，量處有期徒刑6月，並諭知易科罰金之折
    算標準，所科之刑尚屬適中，並無輕重失衡之情形。至被告
    雖尚未與被害人家屬達成和解，惟被害人家屬所受損失，亦
    非不得透過民事訴訟、強制執行等法定程序獲償，自難據此
    即認原審量刑有何不當。原審既已依刑法第57條之規定，審
    酌被告上開一切情狀而於法定刑度內量處罪刑，難認過重，
    且被告於本院審理時並未再提出其他有利量刑之證據，檢察
    官亦未提出其他不利量刑之證據，本院自應尊重原審科刑衡
    度之職權行使，是被告上訴意旨指摘原審量刑過重，檢察官
    上訴認原審量刑過輕，均無理由，應予駁回。
　㈣被告未曾因故意犯罪受有期徒刑以上刑之宣告，固有被告之
    臺灣高等法院被告前案紀錄表在卷足憑（見本院卷第19頁）
    。惟本院審酌被告過失情節為肇致本案交通事故之主因，並
    造成被害人死亡，令被害人家屬承受莫大精神上痛苦與遺憾
    。而被告未能與被害人家屬達成和解及獲得被害人家屬之諒
    解。本院斟酌上情，認對被告所宣告之刑，並無以暫不執行
    為適當之情形，自不宜為緩刑之宣告。辯護人請求對被告宣
    告緩刑，尚難憑採。
四、適用之法律：
　　依刑事訴訟法第368條，判決如主文。
本案經檢察官王元郁提起公訴，檢察官黃建銘提起上訴，檢察官
李芳瑜到庭執行職務。
中　　華　　民　　國　　111 　年　　4 　　月　　19　　日
            刑事第三庭    審判長法　官  楊  真  明
　　　　　　　　　　　　        法　官  李  明  鴻
　　　　　　　　　　　　　      法　官  楊  欣  怡
以上正本證明與原本無異。
如不服本判決應於收受送達後20日內向本院提出上訴書狀，其未
敘述上訴理由者，並得於提起上訴後20日內向本院補提理由書（
均須按他造當事人之人數附繕本）「切勿逕送上級法院」。因疫
情而遲誤不變期間，得向法院聲請回復原狀。

                                書記官  孫  銘  宏
　　　　　　　　　　　　　　　　
中　　華　　民　　國　　111 　年　　4 　　月　　19　　日
附錄論罪科刑法條： 
中華民國刑法第276條
因過失致人於死者，處五年以下有期徒刑、拘役或五十萬元以下
罰金。